臺灣高等法院高雄分院民事裁定　九十一年度整抗字第四號
　　　抗　告　人　長家營造股份有限公司
　　　法定代理人　癸○○
　　　抗　告　人　厚璞投資股份有限公司
　　　法定代理人　寅○○
　　　抗　告　人　英屬維京群島太璞控股份有限公司
　　　法定代理人　戌○○
　　　抗　告　人　新光電腦股份有限公司
　　　法定代理人　甲○○
　　　抗　告　人　陽明海運股份有限公司
　　　法定代理人　丑○○
　　　抗　告　人　國票聯合證券股份有限公司
　　　法定代理人　戊○○
　　　抗　告　人　大華金屬工業股份有限公司
　　　法定代理人　丁○○
　　　抗　告　人　中國製罐金屬股份有限公司
　　　法定代理人　丁○○
　　　抗　告　人　天源義記機械股份有限公司
　　　法定代理人　申○○
　　　抗　告　人　卯○○
　　　　　　　　　丙○○
　　　　　　　　　乙○○
　　　　　　　　　酉○○
　　　　　　　　　庚○○
　　　　　　　　　午○○
　　　　　　　　　辛○○
　　　　　　　　　壬○○
　　　　　　　　　子○○
　　　　　　　　　辰○○
　　　　　　　　　己○○
　　　　　　　　　未○○
　　　　　　　　　巳○○
右抗告人因與相對人長谷生活科技股份有限公司間聲請公司重整事件，對於中華民國
九十一年七月十二日臺灣高雄地方法院九十年度整字第五號所為重整裁定及聲請緊急
處分裁定提起抗告，本院裁定如左：
      主    文
抗告駁回。
抗告程序費用由抗告人負擔。
      理    由
一、抗告意旨略以：原審法院固然於民國九十一年七月二日裁定駁回相對人另案聲請
    重整事件，但該裁定認事用法有誤，相對人已抗告；又重整事件於裁定前，未依
    非訟事件法第八十一條第二項規定，訊問利害關係人，程序有瑕疵；再法院對於
　　重整之聲請，應依公司第二百八十四條規定詢問有關機關關於應否重整之具體意
　　見，原審裁定依職權調閱另案卷証為認定，亦有未當；而相對人擔保債權人對相
　　對人聲請重整，固然均持反對立場，但其理由非具體、充分，而經濟部及檢查人
　　陳政弘會計師對相對人重整意見，均持肯定態度，原裁定不採專業意見，顯不可
　　採；相對人為股票上市公司，除債權人外，尚有四萬多名股東，一旦聲請重整被
　　駁回，即面臨債權人各自求償，並可能步入破產、解散，對有擔保以外之債權人
　　及股東均無保障；本件有聲請緊急處分之必要，原審駁回伊之聲請，亦有未當云
　　云。
二、經查：
  (一)按公司解散命令事件，法院為裁定前，應訊問利害關係人；就公司重整程序所為
    各項裁定，除公司法另有規定外，準用第八十一條第二項之規定，為非訟事件法
    第八十一條第二項及第九十一條所明文規定。非訟事件法之立法目的乃在配合有
    關法律之運用，並簡化便民，以達疏減訟源及減輕人民訟累，非訟事件法第九十
    一條規定公司重整事件，法院於裁定前，固應訊問利害關係人，其目的乃在使法
    院於決定是否准予公司重整，或准予公司重整後有關選任重整人等事項時，能審
    酌利害關係人意見之機會，如法院於裁定前，已以其他方法得知利害關係人之意
    見時，自無需另行開庭訊問利害關係人，以符合非訟事件法減輕訟累之立法目的
    ，故非訟事件法第八十一條第二項及第九十一條規定，乃係訓示規定；況訊問利
    害關係人之規定，並非指法院應訊問全體利害關係人，如法院訊問部分之利害關
　　係人後，認已足供形成裁酌之心証，即非有再訊問其他利害關係人之必要。本件
　　原審於駁回抗告人聲請之前，雖未訊問債權人，但由相對人聲請與本件相同均為
　　聲請相對人重整之原審九十年度整字第五號重整事件，該事件受理期間，已徵詢
　　中華開發工業銀行等廿二家主要債權銀行是否同意相對人聲請重整之事宜，業經
　　本院調閱該案卷（該卷(三)一五一至一五三頁），而反對相對人聲請重整之債權金
　　額達相對人向各債權銀行貸款總額之百分之八十四點一，為該事件所審認，本件
　　雖未訊問利害關係人，但本件與已為書面徵詢行為之原審九十年度整字第五號事
　　件同為聲請相對人重整之事件，該事件既已為書面徵詢大部分債權人，已達訊問
　　之目的。抗告人主張原審未依非訟事件法第九十一條準用第八十一條第二項規定
　　，訊問利害關係人，程序違法，尚非可採。至於抗告人主張有擔保債權人並非完
　　全了解重整之意義與目的，為利其債權之行使，表示不同意伊重整云云，乃其主
　　觀臆測之詞，甚且債權銀行中尚以相對人所經營事業前景及南部房屋市場之價值
　　為其不同意抗告人之聲請重整之理由（同上卷(四)五至九頁、十九頁、廿二至廿八
　　頁、卅二至卅四頁、卅六至卅八頁、四三至四五頁、一二三至一二八頁、一三四
　　至一三五頁、一五二至一五六頁、原審卷(五)四至五頁），並非空言不同意；至於
　　抗告人主張現實施土地增值稅減半及金融機構推出低利貸款，國內不動產景氣交
　　易日漸活絡，諸多上市建設公司股票大幅上揚云云，惟土地增值稅減半乃有二年
　　之實施期限，而上市公司股票上漲與否，乃繫於各公司之實際狀況，且非每家均
　　上漲，而金融機構推出低利貸款，但並非每位貸款者均可獲得低利貸款，且其低
　　利貸款又非長時間適用，凡此均應個案視之，非資金缺乏之相對人可因此而完全
　　獲得資金上之紓解，故抗告人上開主張，核非可採。再本件於九十一年七月九日
　　繫屬原審法院，與原審九十年度整字第五號事件之繫屬時間九十年十二月廿八日
　　固然相距六月餘，但檢查人提出檢查報告之時間為九十一年六月七日（該卷(六)二
　　四三至二七九頁），距抗告人提出聲請之時間甚近，且依財政部証券暨期貨管理
　　委員會函覆原審另案對相對人重整意見，相對人公司提出之財務狀況為自八十八
　　年財產淨值自九十一億八千七百八十七萬五千元，於八十九年間減少為六十六億
　　四千九百零八萬六千元，於九十年九月底更減至五十四億零九百六十七萬五千元
　　（該卷(三)一八八頁），相對人財務狀況逐漸惡化，又該段期間國內建築業景氣亦
　　未復甦，乃眾所週知之事實，故原審引用另案之資料，做為其審酌駁回本件聲請
　　之依據，尚無不當。再相對人向原審聲請重整，經原審駁回，相對人提起抗告後
　　，亦經本院以九十一年度整抗字第五號駁回確定，故抗告人主張本件原審裁定引
　　用九十年度整字第五號裁定資料，認事用法不當，尚非可採。
  (二)抗告人主張經濟部及檢查人陳政弘會計師為實際伊業務及財務狀況之公正單位，
    其對伊重整之意見均屬肯定云云。惟檢查人陳政弘會計師對相對人重整之意見，
    分為兩部分，並以「不動產證券化條例」完成立法為其界限，惟該條例何時可完
    成立法，乃具不可預料之不確定因素，對相對人逐年虧損之財務狀況，緩不濟急
    。況且並非完成該條例之立法，相對人即可獲得重生，相對人仍需透過不動產證
    券化之程序，發行受益憑証，順利募集資金，以進行土地開發，消化其龐大之房
    地資產，償還債務，始能解決其資金之困窘，並能創造利益。惟相對人欲達此目
    的，須其能順利募集資金，而其資金募集，又繫於未來資本市場、房地產之景氣
    變化，以及債權銀行與投資人之意願而定。又於該條例立法前，只能開發素地，
    並由銀行提供建築融資，而債權銀行多數已表示反對重整（原審卷(六)一０七至一
    一三頁），相對人如何籌湊資金，而相對人如信託出租資產予債權銀行，但其出
    租資產之出租率及租金偏低；而餘屋可由債權銀行承接或依餘屋之價值，重新分
    配銀行有擔保及無擔保債權之金額，出售餘屋之款項，於償還抵押債權後匯入公
    司備償專戶，均繫於債權銀行之態度，而債權銀行已不同意相對人之重整，相對
    人又如何順利推行其計劃﹖故檢查人陳政弘會計師對相對人之重整計劃，並非完
    全持肯定態度，而係就各方面提出主、客觀之有利、不利評估，供法院參考。至
    於經濟部對相對人重整之意見乃「該公司（相對人）陷入財務困境之原因，主要
    為房地產市場景氣低迷已久，銀行採取銀根緊縮政策，致其難以取得營運資金所
    致。而建築業因其性質特殊，資金需求量大且周轉期較其他產業為長，受影響往
    往較深。該公司如能獲得新資金挹注之機會並繼續營運，迨景氣復甦，應有能力
    創造收益，可使該公司獲致重建更生之機會」（原審卷(五)廿八頁），亦即相對人
    欲獲得重生之機會須有新資金之挹注，且須景氣復甦為其條件，而上開相對人之
    主要債權銀行均已不同意相對人重整，相對人舊債務之本息已使其無法按期清償
    債務，其如何能從債權銀行獲得新資金，況且建築業之景氣何時復甦，現今非可
    預見，建築業因其性質特殊，資金需求量大且周轉期較其他產業為長，受景氣影
    響往往較深，故抗告人主張經濟部對相對人重整係持肯定意見，尚有誤會。又其
　　他接受原審法院徵詢之機關，如財政部證券暨期貨管理委員會對相對人公司重整
　　之財務是否具可行性之分析即非持肯定意見（詳下述），而抗告人以不知何時得
　　以通過「不動產證券化條例」之不確定因素，作為相對人重整之重要依據及方法
　　，卻無法提出立即可行之方案供法院或債權銀行審酌，其此部分主張，亦非可採
　　。至於原審法院雖未明確表示台灣及台灣南部民眾自有房屋持有率之源，直接引
　　用報紙之報導，固有未當，但基於上開及下述理由，相對人仍未具重整之要件。
  (三)抗告人主張其聲請相對人重整，乃因相對人資金欠缺，惟依財政部證券暨期貨管
    理委員會對相對人公司重整之財務是否具可行性之分析為個案開發部分，因未
    具體說明土地開發效益實現之期間，且與銀行尚在洽談階段，故無法判斷是否合
    理可行。資產信託、發行受益憑證部分，因目前不動產證券化尚未立法，故實
　　務上將不動產信託發行受益憑證之計畫，短期間仍難實現。餘屋銷售部分，未
　　售餘屋總額約為二十二億元，惟並未對未來銷售狀況作具體之評估，故無法就餘
　　屋銷售判斷其財務是否可實質改善。相對人公司九十年上半年度及前三季之損
　　益表中顯示，營業外支出中投資損失分別約為二二０五八四千元及二八三七八五
　　千元，占營業收入約百分之三十三及百分之三十七，惟於重整計畫中，皆未見其
　　對轉投資有相關改善計晝。綜上，相對人公司所提重整計劃，就財務面而言，
　　是否具合理可行性，仍有待該公司提出具體資料佐證及相關立法措施之配合（原
　　審卷(三)一九一至一九三頁）。亦即相對人於現階段解決資金問題之方法，須賴債
　　權銀行資金之配合、支援。相對人初步償債方案研擬土地信託方案，將素地信託
　　予相關機構，並引進新資金進行開發，惟此乃屬研擬階段，對其急須解決資金問
　　題，尚無助益。相對人對於債權銀行反對重整意見提出其反駁之意見，惟相對人
　　聲請重整事件，既經相關主管機關及檢查人之檢查後，亦均提出評估，與債權銀
　　行之意見，並非全然相左，而債權人表示其反對相對人重整，乃係保障其債權之
　　意見，而為行使權利之方式，且不違反債權保障其權利之經驗法則。
  (四)抗告人主張重整成功之東隆五金工業股份有限公司（下稱東隆公司）為例，認該
    公司於有擔保債權銀行皆表示反對重整，但法院准予重整後，債權銀行得定期回
    收成本，故轉而支持重整云云。惟相對人公司與東隆公司之營業項目及形成重整
    之原因、主客觀因素皆有不同，自不得以特定之他案比附援引。相對人為股票上
    市公司，相對人因自己之行為或外在之經濟因素，導致公司無法繼續經營，影響
    投資大眾之權益，乃係相對人經營該項事業期間，應預先估計之風險因素，經濟
    不景氣，相對人更應有應變措施，而非於其面臨經營危機時，再尋求解決之道。
    且相對人如不符合重整之件，但為避免相對人立刻進入破產或其他程序，而為重
    整之裁定，終至重整無法順利完成，產生更嚴重之債權債務問題，耗費更大之社
    會成本，此當非重整之目的。
  (五)本件相對人為傳統之建築業，其雖轉型為生活科技公司，但相對人是否得以重整
    更生，除其主觀之意願外，至少尚繫於債權銀行繼續融資予相對人，及不動產證
    券化條例及其配套措施立法實施，前者已為占多數債權額之債權人所否定；而後
    者又繫於將來不確定之因素。是抗告人聲請相對人重整，尚無由准許。原審駁回
    其聲請，於法並無不合。抗告意旨指摘原裁定不當，求予廢棄，為無理由，應予
    駁回。
  (六)抗告人聲請重整既不應准許，其聲請就相對人所有財產，除正常營業行為外，
    不得為出租、讓與、抵押或其他一切處分行為；對相對人之債權不得行使，除
    正常營業行為所需支付之債務、稅捐規費及員工薪資外，相對人對於所負債務不
    得履行；對於相對人之和解、破產、假扣押、假處分或其他保全程序或強制執
    行等程序，應予停止之緊急處分，即無保護之必要，原審駁回抗告人之聲請，理
    由雖有不同，但其結果則無二致。抗告意旨指摘原審此部分裁定不當，求予廢棄
    ，亦無理由，應予駁回。
三、據上論結，本件抗告為無理由，依非訟事件法第八條第一項前段，民事訴訟法第
    四百九十二條第一項，裁定 如主文。
中　　　華　　　民　　　國　　九十一　　年　　　十　　　月　　　二　　　日
                                      臺灣高等法院高雄分院民事第六庭
~B1審判長法官　許明進
~B2　　　法官　謝肅珍
~B3　　　法官　李炫德
右正本係照原本作成。
不得再抗告。
中　　　華　　　民　　　國　　九十一　　年　　　十　　　月　　　二　　　日
~B法院書記官　黃玉珠
